【裁判字號】    97,訴,564
【裁判日期】    971211
【裁判案由】    返還房屋等
【裁判全文】
臺灣彰化地方法院民事判決  97年度訴字第564號
原      告  甲○○
                        號
訴訟代理人  潘欣欣律師
被      告  乙○○
訴訟代理人  汪紹銘律師
上列當事人間請求返還房屋等事件，本院於民國97年11月27日言
詞辯論終結，判決如下：
    主  文
被告應自坐落彰化縣鹿港鎮○○段第1599地號土地上未辦理建物
所有權第一次登記之建物，即門牌號碼彰化縣鹿港鎮○○路○ 段
198 巷20號房屋如附圖A 所示部分面積壹佰零捌平方公尺房屋遷
出並將該屋返還原告。
被告應給付原告新台幣伍拾萬元，及自民國九十七年七月三十日
起至清償日止，按年息百分之五計算之利息。
訴訟費用新台幣柒仟貳佰柒拾元由被告負擔。
本判決於原告以新台幣壹拾陸萬玖仟零玖拾元供擔保後得假執行
，但被告如於執行標的物拍定、變賣或物之交付前，以新台幣伍
拾萬零柒仟貳佰柒拾元供擔保後，得免為假執行。
    事實及理由
一、原告起訴主張略以：坐落彰化縣鹿港鎮○○段第1596地號土
    地及其上未辦保存登記建物（即所有權第一次登記），即門
    牌號碼彰化縣鹿港鎮○○路○ 段198 巷20號房屋一棟，為原
    告配偶施玉花於民國（下同）94年9 月16日，自彰化地方法
    院執行處拍賣取得所有權，因該建物有如複丈成果圖所示A
    部分面積無權占用毗鄰同地段第1599地號土地，原告得配偶
    同意於96年2 月9 日與被告簽立經公證之和解書，依和解書
    第三條記載「由甲方（即原告）負責於四十五天內按地政機
    關之地界線，以烤漆板分隔（上方截至鐵架之天花板為止）
    為南、北兩段，其南端地上建物附著之水電設備（包括衛浴
    設備、馬達、水塔）歸乙方（即被告）取得（如附圖所示部
    分）（此處指契約所附），被告亦應依和解書第五條約定，
    於和解書成立同時迅向相關法院撤銷與本件標的相關之全部
    民刑事告訴案，其訴訟費用由乙方自行負擔，日後不得再以
    本標的為理由對被告及其家屬提起任何告訴，詎料被告於和
    解成立後仍對原告及配偶提出相關之公共危險、竊盜及毀損
    、侵占電力設備、偽造文書等罪之告訴，已違反和解書第5
    條之約定，即被告倘若違背本和解書之各項條款時，原告即
    得隨時向法院請求被告返還分得南端之房屋，並應給付違約
    金新台幣（下同）500,000 元予原告，因此求為判決如主文
    第1 項、第2 項所示，並願供擔保請求宣告假執行等語。
二、被告抗辯主張略以：系爭建物為被告之配偶施玉花所有，建
    物坐落之土地即鹿港鎮○○段第1599地號土地為被告之子郭
    文明所有，所有權人均非立和解書之當事人，該和解書應屬
    無效，原告不得持無效和解書行使權利，又台灣彰化地法院
    檢察署96年度偵字第9055、97年度偵字第4674號案件告訴人
    亦非被告，自不生違背和解書之情形，原告之請求為無理由
    ，請求駁回原告之訴，如受不利判決，願供擔保宣告免為假
    執行等語。
三、本院查：兩造主張訂有經公證之和解書，原告已依和約書履
    行將如複丈成果圖所示A 部分建物轉讓給原告之事實，兩造
    均不爭，該建物雖屬未辦保存登記之建物，所有權為訴外人
    即原告配偶潘玉花經由法院拍賣取得，原告得其配偶同意（
    見97年11月27日筆錄）與被告簽立和解書，由原告同意被告
    取得該建物，自無不法，又房屋與土地係不同之不動產標的
    ，觀之民法第66條規定即明，房屋占用土地係另一法律關係
    ，該建物占用之土地即鹿港鎮○○段第1599地號土地雖為被
    告之子郭文明所有，讓與房屋契約書並不因之無效，該和解
    書訂立日期之96年2 月9 日後，被告又以其配偶及其子即郭
    溫玉鶯、郭文明名義向彰化地方法檢察署提出被告偽造文書
    等刑事告訴有附卷之彰化地方法院檢察署96年度偵字第9055
    號、97年度偵字第4674號不起訴處分書可稽，告訴之事實理
    由，與和解書簽立前之兩造爭執所在完全相同，又由被告以
    代理人身分實際從事告訴，見前開書類即明，雖其抗辯以被
    告係代理人，非名義上之告訴人，該抗辯如成立，將使原告
    可輕易借他人名義提告訴，而達無毀諾之名而行毀諾之實之
    目的，即違履行契約應依誠信原則之規定，觀之民法第148
    條第2 項規定即明，應認被告於和解書成立後已違諾再提告
    訴，其抗辯主張並無可採，準此，被告既已違反和解書成立
    後不得再行對原告提告訴之約定，原告依和約書第6 條規定
    隨時得請求返還讓與之A 部分房屋，又該建物A 部分本院於
    97年9 月22日會彰化縣鹿港地政事務所測量面積為108 平方
    公尺屬實，為兩造不爭（見97年11月27日筆錄）此部分請求
    為有理由，另依上開契約書請求給付500,000 元及自起訴狀
    繕本送達翌日起至清算日止之法定遲延利息亦為有理由，均
    應准所請。
三、假執行之宣告：兩造陳明願供擔保以代釋明，聲請宣告假執
    行及免為假執行，核無不合，爰酌定相當擔保金額宣告之。
四、結論：原告之訴為有理由，並依民事訴訟法第78條、第390
    條第2 項、第392 條第2 項，判決如主文。
中    華    民    國    97    年    12    月    11    日
                  民事第二庭    法  官  李言孫
以上正本係照原本作成。
如對判決上訴，應於判決送達後20日內向本院提出上訴狀。
中    華    民    國    97    年    12    月    11    日
                                書記官  施惠


司法院資訊處製作；財團法人民間司法改革基金會備份。
